【裁判字號】    97,聲判,7
【裁判日期】    970530
【裁判案由】    聲請交付審判
【裁判全文】
臺灣彰化地方法院刑事裁定              97年度聲判字第7號
聲  請  人
即  告訴人  甲○○
代  理  人  熊賢祺律師
            張仕融律師
被      告  乙○○
        （原名梁晉魁）
上列聲請人因被告詐欺案件，不服臺灣高等法院臺中分院檢察署
檢察長於民國九十七年四月二十四日之九十七年度上聲議字第七
三五號駁回聲請再議之處分（原不起訴處分案號：臺灣彰化地方
法院檢察署九十七年度偵字第二六八八號），聲請交付審判，本
院裁定如下：
    主  文
聲請駁回。
    理  由
一、按告訴人不服上級法院檢察署檢察長或檢察總長認再議為無
    理由而駁回之處分者，得於接受處分書後十日內委任律師提
    出理由狀，向該管第一審法院聲請交付審判。法院認為交付
    審判之聲請不合法或無理由者，應駁回之。刑事訴訟法第二
    百五十八條之一、第二百五十八條之三第二項前段分別定有
    明文。
二、原告訴意旨略以：被告乙○○與聲請人即告訴人甲○○於民
    國九十一年至九十四年間，為同居之男女朋友。詎被告竟意
    圖為自己不法之所有，於九十二年間，佯邀聲請人投資泡水
    車、衛浴設備，並謊稱將來願與之結婚，致聲請人陷於錯誤
    ，於九十二、九十三年間陸續交付被告現金新臺幣（下同）
    二百萬元，被告事後尚開立面額二百萬元之本票一紙以取信
    聲請人。嗣雙方因意見不合於九十四年間分手，聲請人即接
    獲被告之配偶來電，始知被告已與他人結婚，且根本未經營
    泡水車、衛浴設備，上開本票亦因被告故意畫上平行線、不
    填載發票日期而無效，聲請人至此方知受騙，因認被告涉有
    詐欺罪嫌云云。
三、原處分意旨略以：(一)訊之被告乙○○固坦承曾與聲請人交往
    、同居，惟堅決否認涉有上揭詐欺犯行，辯稱：其未以經營
    泡水車、衛浴設備為由向聲請人詐騙，聲請人亦未交付現金
    二百萬元，因其與聲請人同居期間，大部分之日常開銷都是
    聲請人支付，九十三年底，雙方欲分手時，聲請人才要求償
    還同居期間之花費，其因而簽立該紙本票，其不知道要填載
    發票日期，也未劃上平行線，其是與被告分手後，才和現任
    配偶結婚等語。(二)經查：本件聲請人先陳：被告說要經營泡
    水車、衛浴設備，因為錢不夠，所以向伊借等詞，後改稱：
    係被告要伊投資，投資細節沒有問過被告，伊兄卓榮惠聽過
    被告表示將經營泡水車、衛浴設備等語。然質之證人卓榮惠
    證稱：未聽聞過被告向聲請人要求借款或投資泡水車、衛浴
    設備等詞，是本件究有無借貸或投資情事，已非無疑，除聲
    請人之指述前後不一，亦難僅以卷內一紙本票證明被告施用
    何詐術。另聲請人與被告同居期間，尚與楊源德有婚姻關係
    ，而被告確係未婚，雙方分手後，被告始與他人結婚等情，
    為聲請人所自陳，則被告與聲請人交往期間，並未謊稱單身
    至明，反之，聲請人在與他人有婚姻關係下，尚與被告同居
    ，豈能期待被告日後必與之結婚之許諾實現？至系爭本票乃
    聲請人事後為求擔保，始要求被告開立，並非被告持該本票
    向聲請人借款或央求投資，且二人同居期間，花費多係聲請
    人負擔等情，均經聲請人明確陳述在卷，益徵被告前開所辯
    ：係因聲請人要求償還同居期間之花費，始簽立本票等語，
    非無可信。縱該紙本票或可佐參被告與聲請人間可能存有二
    百萬之債務關係，然非得僅以該本票係無效票據，即遽認被
    告有何告訴意旨指摘之施用詐術行為。此外，復查無其他積
    極證據，足資認定被告有何詐欺犯行，揆諸上揭說明，應認
    其罪嫌不足。
四、本件聲請交付審判意旨詳如附件「刑事交付審判聲請狀」所
    載。
五、經查：
  (一)本件聲請人以被告涉犯刑法第三百三十九條第一項之詐欺罪
    ，向臺灣彰化地方法院檢察署檢察官提出告訴，經該署檢察
    官於九十七年三月二十日為不起訴處分後，聲請人不服聲請
    再議，亦經臺灣高等法院臺中分院檢察署檢察長於九十七年
    四月二十四日以再議為無理由而駁回再議，聲請人於九十七
    年五月六日向本院提出聲請，加計在途期間，符合上述十日
    期限規定，合先敘明。
  (二)按犯罪事實應依證據認定之，無證據不得認定犯罪事實，刑
    事訴訟法第一百五十四條第二項著有明文。又按認定不利於
    被告之事實，須依積極證據，苟積極證據不足為不利於被告
    事實之認定時，即應為有利於被告之認定，更不必有何有利
    之證據；另告訴人之告訴，係以使被告受刑事訴追為目的，
    是其陳述是否與事實相符，仍應調查其他證據以資審認，且
    事實之認定，應憑證據，如未能發現相當證據，或證據不足
    以證明，自不能以推測或擬制之方法，以為基礎，最高法院
    三十年上字第八一六號、五十二年臺上字第一三○○號、四
    十年臺上字第八六號判例可資參照。此「無罪推定」及「罪
    疑唯輕」之原則，為刑事訴訟制度之主要基礎。
  (三)原不起訴處分書、再議駁回處分書依調查結果，均難認被告
    有何詐欺犯行，其理由已論列甚詳。聲請人固以刑事交付審
    判聲請狀所載事由指摘前揭處分書不當，致難甘服云云。然
    本院茲核：
  1.本件聲請人雖稱被告以要投資泡水車、衛浴設備為由向伊借
    款，然聲請人所舉證人卓榮惠業於偵訊中證陳未聽聞此事等
    語，又被告之所以簽發本票一紙，乃係作為支付其與聲請人
    同居期間之日常開銷等情，亦經被告供述明確在案，則本件
    依調查結果，難認二百萬元本票係屬聲請人所陳之投資情事
    而開立。
  2.再者，測謊之鑑驗，係就受測人對相關事項之詢答，對應其
    神經、呼吸、心跳等反應而判斷，其鑑驗結果有時亦因受測
    人之生理、心理因素而受影響，該鑑驗結果固可為審判之參
    考，即有證據能力，但非為判斷之唯一及絕對依據，鑑驗結
    果是否可採，應由法院斟酌取捨（最高法院九十六年度臺上
    字第五０五四號判決意旨參照）；而測謊鑑定與一般科學鑑
    定仍有不同之精確程度，尚難僅以測謊結果，即認定有無說
    謊情形（最高法院九十六年度臺上字第四九八八號判決意旨
    參照）。本件被告既堅決否認有何詐欺犯行，且無任何積極
    事證可佐證聲請人所指訴之犯罪事實，則縱對被告施以測謊
    ，亦不能僅憑測謊鑑定之結果即入被告於罪，是本件誠無實
    施測謊之必要，檢察官未對被告施以測謊鑑定，尚無違法不
    當之處。
  3.至一般債權債務關係，不論起因於借貸、買賣、租賃、合夥
    、投資、跟會、承攬工程、提供勞務或其他法律行為，性質
    上均屬私法行為；而任何與金錢有關之交易或營利活動，都
    有正常風險，高利潤之投資活動或高利息之借貸行為，尤其
    具有極高之風險性，如發生財務糾紛，當事人間無法就問題
    之解決達成協議，正當之處理方式應係透過民事程序，向法
    院民事庭提起訴訟或依非訟程序保全債權，或請求鄉、鎮、
    市公所進行調解，除債務人之行為確已符合詐欺、侵占、背
    信、偽造文書等罪名之構成要件外，原則上均與刑事犯罪行
    為無關，附此說明。
  4.綜上，原不起訴處分及再議駁回處分已詳查相關事物跡證，
    因之，聲請人所執聲請交付審判之理由，均不足為不利於被
    告之認定。
六、從而，原不起訴處分書及駁回再議處分書均已論述明確，且
    無何違背經驗法則、論理法則或其他證據法則之情事，亦無
    聲請人所指摘不利於被告之事證未經檢察機關詳為調查或斟
    酌等據以交付審判之事由存在。然聲請人卻無視於原偵查機
    關之說明，徒再以相同理由指摘處分書就證據取捨、認事用
    法未洽，其聲請交付審判為無理由，應予駁回。
七、依刑事訴訟法第二百五十八條之三第二項規定，裁定如主文
    。
中    華    民    國    97    年    5     月    30    日
                  刑事第四庭    審判長法官  周淡怡
                                法      官  廖政勝
                                法      官  周莉菁
以上正本證明與原本無異。
本裁定不得抗告。
中    華    民    國    97    年    6     月     5    日
                                書  記  官  卓俊杰


司法院資訊處製作；財團法人民間司法改革基金會備份。
